【裁判字號】    98,台上,291
【裁判日期】    980115
【裁判案由】    偽造有價證券
【裁判全文】
最高法院刑事判決              九十八年度台上字第二九一號
上  訴  人  甲○○○
選任辯護人  黃榮作律師
上列上訴人因偽造有價證券案件，不服台灣高等法院高雄分院中
華民國九十五年五月十五日第二審判決（九十五年度上訴字第三
八０號，起訴案號：台灣屏東地方法院檢察署九十二年度偵字第
六一０一號），提起上訴，本院判決如下：
    主  文
原判決撤銷，發回台灣高等法院高雄分院。
    理  由
本件原判決撤銷第一審之科刑判決，改判依想像競合犯關係從一
重論處上訴人甲○○○意圖供行使之用，而偽造有價證券罪刑，
固非無見。
惟查：(一)判決所載理由矛盾者，其判決當然違背法令，刑事訴訟
法第三百七十九條第十四款定有明文。原判決認定上訴人利用不
詳姓名年籍之成年人，「接續」在其附表所示之本票七紙上偽造
顏素呢、蕭裕文、林紹敏、曾建維、蕭張英、鄧萬來、張春貞、
謝光輝、宋仔等人之署押，而偽造分別以顏素呢等人為發票人之
本票七紙。理由欄則先說明「是應認被告係於同一時、地，『接
續』利用不知情之不詳成年人偽造本票七紙。」（見原判決第五
頁倒數第四行），復稱「被告於同一時、地，『先後偽造』如附
表所示之本票七紙，……，係一行為觸犯數罪名。」「原審（第
一審）……『誤想像競合犯為接續犯』，其事實之認定與法律見
解顯有違誤。」等語（見原判決第九頁第十一至十九行），難謂
無理由矛盾之違法。(二)通常書據，一經核對筆跡，即能辨別真偽
異同者，法院固得自行核對筆跡，並本於核對之結果，依其心證
而為判斷。但法院依刑事訴訟法第二百十二條、第二百十三條第
五款規定，勘驗書據核對筆跡時，仍須將核對筆跡之過程及結果
載明筆錄，並於審判期日踐行調查程序，給予被告陳述意見及辯
解之機會，始得採為論罪之依據。原判決理由記載「顏素呢於偵
查中當庭書寫之字跡及蕭裕文、張春貞於警詢筆錄上之簽名字跡
，與附表編號一、六所示之本票字跡比對結果，其字型、運筆習
慣、施力轉折等均不相同，故本票上顏素呢、蕭裕文、張春貞之
簽名，顯非真正顏素呢、蕭裕文、張春貞等人所簽。」「被告於
偵查中當庭書寫之字跡，與附表所示之本票字跡比對結果，其字
型、運筆習慣、施力轉折等均不相同。……被告於偵查中當庭書
寫之字跡既與附表所示之本票字跡不同，足認被告係利用不知情
之成年第三人偽造附表所示之本票。」「經原審命邱孝忠當庭書
寫『伍萬元、林紹敏、屏東縣萬巒鄉○○村○○路１９０號』之
字跡，與附表所示之本票字跡比對結果，其字型、運筆習慣、施
力轉折等均不相同，故邱孝忠證稱附表所示之本票並非伊偽造等
語，核與事實相符。」等語，但未說明係於何時以何方法勘驗、
核對筆跡，卷內亦無曾經勘驗比對前述七紙本票上之字跡，與上
訴人、顏素呢、蕭裕文、張春貞、邱孝忠等人警詢筆錄簽名、偵
查或第一審審理時當庭書寫字跡，而作成勘驗筆錄之資料，原審
審判筆錄亦無對前開書據為勘驗比對字跡之記載，足見原審對前
開書據字跡未依法定程序為調查，遽為前述之認定，自屬違誤。
以上或為上訴意旨所指摘，或為本院得依職權調查之事項，應認
有撤銷發回更審之原因。
據上論結，應依刑事訴訟法第三百九十七條、第四百零一條，判
決如主文。
中    華    民    國  九十八  年    一    月   十五   日
                      最高法院刑事第十二庭
                          審判長法官  石  木  欽
                                法官  洪  佳  濱
                                法官  呂  丹  玉
                                法官  段  景  榕
                                法官  張  祺  祥
      本件正本證明與原本無異
                                      書  記  官
中    華    民    國  九十八  年    一    月  二十二  日
                                                      Ｅ


司法院資訊處製作；財團法人民間司法改革基金會備份。
